臺灣高等法院高雄分院刑事判決　　　　95年度上訴字第2207號
上　訴　人　臺灣高雄地方法院檢察署檢察官
被　　　告　甲○○
上列上訴人因被告常業詐欺等案件，不服臺灣高雄地方法院95年
度訴字第3504號中華民國95年10月23日第一審判決（起訴案號：
臺灣高雄地方法院檢察署95年度偵字第19634 號），提起上訴，
本院判決如下：
    主  文
原判決撤銷，發回台灣高雄地方法院。
    理  由
一、公訴意旨略以：被告甲○○基於幫助恐嚇取財之犯意，於民
    國94年間，在桃園縣將其所申請使用之帳號0000000000000
    號郵局帳戶（含存摺、提款卡等物品），以新臺幣（下同）
    2 千元之代價售予某不詳姓名成年女子，而楊自強（住居所
    均在台北市，由本院另行審理）在台北市某咖啡廳取得上開
    帳戶後，即與洪志源（為前案判決效力所及，由檢察官另為
    不起訴處分）、中國大陸地區綽號「阿穩」、「阿福」等人
    基於共同意圖為自己不法所有之概括犯意聯絡，由「阿穩」
    、「阿福」等人在大陸地區僱用不詳姓名年籍之成年大陸人
    士，以大陸地區為基地，先由一名集團成員於94年12月21日
    ，假冒丙○○之子黃柏勳撥打電話至丙○○家中，向丙○○
    表示因幫朋友作保，朋友無力償還而遭地下錢莊押走，再由
    另一名集團成員出面要求匯款至指定帳戶贖人，丙○○因而
    心生畏懼，依對方指示匯款2 萬元至甲○○上開帳戶內；上
    開集團成員又於94年12月22日，先由1 人假冒乙○○之女陳
    鳳雯撥打電話到乙○○家中，向乙○○之妻表示因幫朋友作
    保，朋友沒有還錢而遭地下錢莊押走，再由另一名成員出面
    要求匯款至指定帳戶贖人，乙○○知悉後心生畏懼，遂依對
    方指示匯款2 萬元至甲○○上開帳戶內，楊自強隨後持提款
    卡在台北、桃園、新竹等地之便利商店提款機提領所得款項
    。嗣於94年12月27日，為警持搜索票在台北市萬華區○○○
    路4 號9 樓之14，查獲上開帳戶存摺、提款卡等物品，並持
    拘票拘提楊自強到案說明，再循線查知上情。因認被告甲○○涉犯刑法第30條第1 項、第346 條第1 項之幫助恐嚇取財
    罪嫌。
二、原判決以：按案件由犯罪地或被告之住所、居所或所在地之
    法院管轄，此為刑事訴訟法第5 條第1 項所明定。本件被告
    之住所地在桃園縣楊梅鎮○○○路252 號5 樓，有個人基本
    資料查詢結果在卷可稽，又被害人丙○○、乙○○遭恐嚇及
    匯款之地點均在台北縣，業據該2 人於警詢時證述明確，而
    依起訴書所載，被告交付帳戶存摺、提款卡之犯罪地係在桃
    園縣，正犯「阿穩」、「阿福」等人之犯罪地（撥打電話地
    ）在大陸地區，楊自強提領所得款項之地點則在台北、桃園
    、新竹等地，本件被告住所、犯罪地均非在本院轄區，且本
    件於95年10月16日起訴時，被告亦未於本院轄區之監所羈押
    、執行中，此有蓋有上開日期收文章之台灣高雄地方法院檢
    察署檢送起訴書函、台灣高等法院在監在押全國紀錄表附卷
    可參。本院對被告所犯上開幫助恐嚇取財案件並無管轄權，
    檢察官向本院提起公訴，揆諸首開規定自有未合，爰不經言
    詞辯論，逕行諭知管轄錯誤之判決，並移送於有管轄權之台
    灣桃園地方法院。
三、上訴意旨略以：原審判決認被告甲○○住所地為桃園縣，販
    賣帳戶及提領現款之犯罪地在台北、桃園、新竹等地，故認
    本件台灣高雄地方法院無管轄權，將案件移送台灣桃園地方
    法院審理。惟被告甲○○將其所有之帳戶、提款卡等物品販
    售予不詳姓名之人，該名人士再將甲○○之帳戶等物品售予
    楊自強所屬之詐欺集團作為詐騙使用，是被告甲○○與收購
    帳戶者、楊自強及所屬犯罪集團成員間，應有刑事訴訟法第
    7 條第2 款所列之「數人共犯一罪或數罪者」（廣義共犯）
    之情形，因同案被告楊自強涉案部分發現眾多被害人係自高
    雄地區匯款，依同法第6 條牽連管轄之規定，被告甲○○部
    分，台灣高雄地方法院自應一併取得管轄權等語。
四、本院經查：
  (一)按數同級法院管轄之案件相牽連者，得合併由其中一法院管
    轄；有左列情形之一者，為相牽連之案件：二、數人共犯一
    罪或數罪者。刑事訴訟法第6 條第1 項、第7 條第2 款分別
    定有明文。
  (二)數人共犯一罪，為相牽連案件。於第一審辯論終結前，得就
    與本案相牽連之犯罪或本罪之誣告罪，追加起訴，刑事訴訟
    法第7 條第2 款、第265 條第1 項亦有明文。查其立法意旨
    ，係在相牽連案件有其事證之關連性，若同一訴訟程序審理
    ，因各項人證、物證之相互勾稽，有助於直接審判法官證據
    心證之形成，為發現事實所必要之法定程序。再司法院大法
    官於93年7 月23日議決釋字第582 號解釋，認「憲法第16條
    保障人民之訴訟權，就刑事被告而言，包含其在訴訟上應享
    有充分之防禦權。刑事被告詰問證人之權利，即屬該等權利
    之一，且屬憲法第8 條第1 項規定『非由法院依法定程序不
    得審問處罰』之正當法律程序所保障之權利」。是以共犯間
    為確保對其他共犯之詰問權、對質權，使數共犯於同一訴訟
    程序中進行審理 (即共同被告)， 對於訴訟經濟及促使性質
    屬證人身分之共同被告 (或其他共犯)， 依法定程序到場具
    結陳述，並接受被告之詰問，其陳述方符合得作為認定被告
    犯罪事實之判斷依據。故數人共犯一罪，依追加起訴，或依
    牽連管轄，以同一訴訟程序進行審理，為案件發現事實所必
    要，並有助訴訟經濟之要求，洵是事理之當然。
  (三)本件被告甲○○被訴基於幫助恐嚇取財之犯意，於94年間，
    在桃園縣將其所申請使用之帳號0000000000000 號郵局帳戶
    （含存摺、提款卡等物品），以2 千元之代價售予某不詳姓
    名成年女子，而楊自強在台北市某咖啡廳取得上開帳戶後，
    即與洪志源、中國大陸地區綽號「阿穩」、「阿福」等人所
    組成之詐欺集團使用，因認被告甲○○涉犯刑法第30條第1
    項、第346 條第1 項之幫助恐嚇取財罪嫌。而數人共犯一罪
    或數罪，為所謂相牽連之案件，此所指之「共犯」包括幫助
    犯。本件公訴人既以楊自強、甲○○為共同被告，一併向原
    審法院起訴，此有台灣高雄地方法院檢察署95年度偵字第
    1306號、第19634 號起訴書在卷可按（見本院卷第6 頁），
    原審法院亦已就被告楊自強部分進行審理，依刑事訴訟法第
    6 條第1 項牽連管轄之規定，被告甲○○部分，台灣高雄地
    方法院自亦一併取得管轄權。且就被告甲○○部分，基於各
    項人證、物證之相互勾稽，當有助於法官證據心證之形成，
    並有助於訴訟經濟及真實之發現。
  (四)原審未察，遽為本件管轄錯誤，移送臺灣桃園地方法院之判
    決，尚有未洽。檢察官上訴意旨，執此指摘原判決不當，為
    有理由，自應由本院將原判決撤銷，發回臺灣高雄地方法院
    另為適當之判決，並不經言詞辯論為之。
四、據上論斷，應依刑事訴訟法第369 條第1 項後段、第372 條
    ，判決如主文。
中　　華　　民　　國　　96　　年　　3 　　月　　2 　　日
                  刑事第八庭    審判長法  官  李炫德
                                      法  官  簡志瑩
                                      法  官  陳志銘
以上正本證明與原本無異。
如不服本判決應於收受本判決後10日內向本院提出上訴書狀，其
未敘述上訴理由者，並得於提起上訴後10日內向本院補提理由書
狀（均須按他造當事人之人數附繕本）「切勿逕送上級法院」。
中　　華　　民　　國　　96　　年　　3 　　月　　2 　　日
　　　　　　　　　　　　　　　　　　　書記官  盧雅婷
